臺灣臺中地方法院民事判決　　　　　　　 100年度簡字第24號
　　原　　　告　陳榮懷
　　訴訟代理人　張績寶　律師
　　複　代理人　徐祐偉　律師
　　　　　　　　蔡其龍　律師
　　被　　　告　啟元交通事業有限公司
　　法定代理人　陳啟緯
　　被　　　告　趙子銘
　　共　　　同
　　訴訟代理人　許智惟
　　複　代理人　張家銘
上列當事人間請求損害賠償事件，本院於民國 100年11月23日言
詞辯論終結，判決如下：
    主      文
被告應連帶給付原告新臺幣陸萬零壹佰捌拾陸元，及自民國99年
11月2日起至清償日止，按週年利率百分五計算之利息。
原告其餘之訴駁回。
訴訟費用新臺幣壹萬零陸佰捌拾元，其中新臺幣柒佰壹拾玖元由
被告連帶負擔，餘新臺幣玖仟玖佰陸拾壹元由原告負擔。
本判決原告勝訴部分，得為假執行。但被告以新臺幣陸萬零壹佰
捌拾陸元為原告預供擔保，得免為假執行。
原告其餘假執行之聲請駁回。
    事實及理由
甲、程序事項：
    按訴狀送達後，原告不得將原訴變更或追加他訴，但擴張或
    減縮應受判決事項之聲明者，不在此限，民事訴訟法第 255
    條第1項第3款定有明文。本件原告於起訴聲明原請求判決被
    告給付原告新臺幣（下同） 974,784元及其遲延利息，嗣於
    民國（下同）100年11月23日變更聲明請求被告連帶給付 22
    萬元及其遲延利息。原告此部分訴之變更，核屬減縮應受判
    決事項之聲明，揭諸前開法律規定，應與准許，先予敘明。
乙、實體事項：
壹、原告主張：
一、被告趙子銘受僱於被告啟元交通事業有限公司，其於98年 5
    月23日16時許，駕駛車號XD-983大貨車，在臺中市大肚區（
    改制前臺中縣大肚鄉○○○路由南往北方向行駛，行駛至臺
    中市○○路○段854巷與沙田路之路口時，本應注意該路口已
    亮起紅燈，而依當時天候良好、日間自然光線、柏油路面乾
    燥、無缺陷、無障礙物、視距良好之情況下，並無不能注意
    之情事，竟未保持安全距離而自後衝撞該路口等待紅綠燈之
    四部車輛，其中一部為原告所有、事發當時由訴外人陳關勇
    所駕駛之車牌號碼 NS-2818自用小客車（下稱系爭車輛）。
    系爭車輛遭被告趙子銘所駕駛之大貨車撞擊後，造成前後及
    側面之鈑金毀損、玻璃毀損、水箱破裂、冷氣風扇毀損、後
    座椅毀損、前後燈座組毀損、高低壓管毀損、左右 D柱毀損
    等。系爭車輛因上開事故毀損而無法行駛，原告乃於98年11
    月16日登記停駛且註銷汽車牌照，現在新領牌照，車牌號碼
    為6080-F2。 系爭車輛事後經訴外人常盛汽車修理廠以福斯
    汽車之舊品零件修復完成，其中工資費用為39,800元、零件
    費用為203,800元，而車廠包修優惠價格為 22萬元，故原告
    修復系爭車輛共計支付22萬元，並有統一發票一紙為證。
二、本件被告趙子銘違反道路交通管理處罰條例第 4條、道路交
    通安全規則第90條、第102條第1款及民法第184條第2項前段
    之規定，從而，原告自得依民法第184條第1項前段及第 2項
    、民法第188條第1項前段、第196條及第213條之規定，請求
    被告趙子銘及被告啟元交通事業有限公司連帶負損害賠償責
    任。並聲明：
  (一)被告應連帶給付原告22萬元整，及自起訴狀繕本送達之翌日
    起至清償日止，按年利率百分之五計算之利息。
  (二)訴訟費用由被告等連帶負擔。
  (三)願供擔保，請准宣告假執行。
貳、被告則以：原告所有之系爭輛係為82年8月出場，迄至98年5
    月23日因本件車禍遭毀損止已使用15年 6月餘，並無修復之
    價值，且原告所請求之金額已超過系爭車輛之現值，況系爭
    車輛如原證九估價單所受之損害，是否均與系爭車禍有關，
    非無疑義等語，資為抗辯。並聲明：
  (一)原告之訴及假執行之聲請均駁回。
  (二)訴訟費用由原告負擔。
  (三)如受不利判決，願供擔保請准宣告免為假執行。
、本件經兩造整理並協議簡化爭點如下（依民事訴訟法第 270
    條之1第3項之規定，當事人就其主張之爭點，經依同條第 1
    項第3款或第2項為協議者，應受其拘束。但經兩造同意變更
    ，或因不可歸責於當事人之事由或依其他情形協議顯失公平
    者，不在此限。）：
一、原告請求之依據：民法第184條第1項前段、第 2項（道路交
                    通安全規則第90條、第102條第1款）、第
                    188 條第1項前段、第196條、第213條。
二、兩造之聲明：
  (一)原告訴之聲明：
    (1)被告應連帶給付原告新臺幣（下同） 220,000元，及自起
      訴狀繕本送達被告之翌日（即民國99年11月 2日）起至清
      償日止，按週年利率百分之五計算之利息。
    (2)訴訟費用由被告負擔。
    (3)願供擔保，請准宣告假執行。
  (二)被告答辯聲明：
    (1)原告之訴及假執行之聲請均駁回。
    (2)訴訟費用由原告負擔。
    (3)如受不利判決，願供擔保請准宣告免為假執行。
三、兩造不爭執之事項（本院逕採為判決之基礎，毋庸證明）：
  (一)被告趙子銘受僱於被告啟元交通事業有限公司，其於98年 5
    月23日16時許，駕駛車牌號碼XD-983大貨車，在台中市○○
    區○○路由南往北方向行駛，行駛至臺中市大肚區（改制前
    臺中縣大肚鄉○○○路1段854巷與沙田路之路口時，因未保
    持安全距離而自後衝撞該路口等待紅綠燈之四部車輛，其中
    一部為原告所有、事發當時由訴外人陳關勇所駕駛之車牌號
    碼NS-2818自用小客車（下稱系爭車輛）（臺中縣警察局道
    路交通事故當事人登記聯單、道路交通事故現場圖、照片，
    本院卷第10-12頁、第54頁）。
  (二)系爭車輛遭被告趙子銘所駕駛大貨車撞擊後，造成前後及側
    面之鈑金毀損、玻璃毀損、水箱破裂、冷氣風扇毀損、後座
    椅毀損、前後燈座組毀損、高低壓管毀損、左右 D柱毀損等
    （原證七彩色照片，詳卷第54頁）。
  (三)原告所有系爭輛係福斯廠牌，2461cc，出廠日期為82年 8月
    ，原領照日期為82年11月 9日（汽車新領牌照登記書，本院
    卷第32頁），迄至98年 5月23日因本件車禍遭毀損止，已使
    用15年6月餘。
  (四)系爭車輛於98年11月16日登記停駛，曾經註銷車牌照（原證
    四汽車車輛異動登記書，詳卷第13頁），但尚未報廢，現在
    新領牌照，車牌號碼6080-F2。
  (五)系爭車輛事後經訴外人長盛汽車修理廠修復完成（修復照片
    《新領牌照號碼6080-F2》，本院卷第88頁-第90頁），並列
    有費用共計 243,600元之估價單（本院卷第85頁），嗣修復
    完成費用共計 243,600元（估價單乙紙《其上註明『包修』
    22,000元，似乎少1個「0」》、統一發票《汽車零件乙批，
    金額220,000元》，本院卷第91頁、第92頁）。
  (六)依上開長盛汽車修理廠之估價單，工資費用39,800元，零件
    203,800元。
四、兩造爭執之事項（本院判斷）：
  (一)系爭車輛如原證九估價單所受之損害，是否均與系爭車禍有
    關？
  (二)原告得請求被告連帶支付系爭車輛回復原狀之費用為何？
肆、本院之判斷：
一、本院認為原告請求被告啟元交通事業有限公司、趙子銘連帶
    賠償系爭車輛因系爭車禍所受之損害，為有理由，茲分述理
    由如下：
  (一)按因故意或過失，不法侵害他人之權利者，負損害賠償責任
    ；又受僱人因執行職務，不法侵害他人之權利者，由僱用人
    與行為人連帶負損害賠償責任，民法第184條第 1項、第188
    條第1項前段分別定有明文。
  (二)本件原告主張之下列事實，為被告等人所不爭執，自堪採信
    信為真實：
    (1)被告趙子銘受僱於被告啟元交通事業有限公司，其於98年
      5 月23日16時許，駕駛車牌號碼XD-983大貨車，在台中市
      大肚區○○路由南往北方向行駛，行駛至臺中市大肚區（
      改制前臺中縣大肚鄉○○○路1段854巷與沙田路之路口時
      ，因未保持安全距離而自後衝撞該路口等待紅綠燈之四部
      車輛，其中一部為原告所有、事發當時由訴外人陳關勇所
      駕駛之車牌號碼NS-2818自用小客車（下稱系爭車輛）（
      臺中縣警察局道路交通事故當事人登記聯單、道路交通事
      故現場圖、照片，本院卷第10-12頁、第54頁）。
    (2)系爭車輛遭被告趙子銘所駕駛大貨車撞擊後，造成前後及
      側面之鈑金毀損、玻璃毀損、水箱破裂、冷氣風扇毀損、
      後座椅毀損、前後燈座組毀損、高低壓管毀損、左右D 柱
      毀損等（原證七彩色照片，詳卷第54頁）。
  (三)綜上，原告自得依上開規定，請求被告啟元交通事業有限公
    司、趙子銘連帶賠償系爭車輛因系爭車禍所受之損害。
二、至於原告得請求被告啟元交通事業有限公司、趙子銘連帶支
    付系爭車輛回復原狀之費用為何？茲分述如下：
  (一)按汽車、機車或其他非依軌道行駛之動力車輛，在使用中加
    損害於他人者，駕駛人應賠償因此所受之損害；又不法毀損
    他人之物者，應向被害人賠償其物因毀損所減少之價值，民
    法第191條之 2前段、第196條分別定有明文。而所謂請求賠
    償物被毀損所減少之價額，得以修復費用為估定標準，但以
    必要者為限，例如修理材料以新品換舊品，應予折舊（參見
    最高法院77年度第 9次民事庭會議決議）。本件原告所有系
    爭車輛之零件修理既係以新零件更換被損之舊零件，則原告
    以修理費作為損害賠償之依據，自應將零件折舊部分予以扣
    除。
  (二)原告所有系爭輛係福斯廠牌，2461cc，出廠日期為82年 8月
    ，原領照日期為82年11月 9日（汽車新領牌照登記書，本院
    卷第32頁），迄至98年 5月23日因本件車禍遭毀損止，已使
    用15年6月餘。
  (三)本件原告所請求損害賠償22萬元，依長盛汽車修理廠之估價
    單，工資費用39,800元，零件203,800元｛總計243,600元，
    惟該維修係採包修金額22萬元｝，此為被告等人所不爭執（
    上開不爭執事項(六)）。則就其中 203,800元為零件費用，依
    行政院所頒「固定資產耐用年數表」及「固定資產折舊率表
    」之規定，小客車之耐用年數為五年，依定率遞減法每年折
    舊千分之三百六十九，參照卷附之原告所有系爭車輛已使用
    超過五年。據此，該自小客車應以使用五年計算折舊。依該
    方式計算，扣除折舊額後，原告得請求之零件修理費為20,3
    86元｛計算式：203,800×(1-0.369)×(1-0.369)×(1-0.36
    9)×(1-0.369)×(1-0.369)= 20,386，元以下四捨五入）。
    此外，原告又支出工資費用39,800元。總計，原告所得請求
    為60,186元（20,386元+39,800元=60,186元）。
  (四)綜上，原告所得請求之被告啟元交通事業有限公司、趙子銘
    連帶支付系爭車輛回復原狀之費用為60,186元。
三、從而，原告本於侵權行為之法律關係，請求被告啟元交通事
    業有限公司、趙子銘連帶給付60,186元，及自起訴狀繕本送
    達之翌日（99年11月 2日）起至清償日止，按週年利率百分
    之五計算之法定遲延利息，核無不合，應予准許。逾此部分
    之請求，非屬正當，應予駁回。
四、原告陳明願供擔保聲請宣告假執行，經核原告勝訴部分係所
    命給付之金額（或價額）未逾50萬元之判決，依民事訴訟法
    第389條第1項第 5款之規定依職權宣告假執行；被告陳明願
    供擔保聲請宣告免為假執行，經核於法並無不合，爰酌定相
    當擔保金額准許之。至原告敗訴部分，其假執行之聲請亦失
    所依附，應併駁回之。
五、本件事證已臻明確，兩造其餘攻擊防禦方法，核與判決結果
    不生影響，爰不逐一論述。
六、本件訴訟費用為10,680元（原告起訴請求 974,784元，裁判
    費為10,680元；嗣減縮請求220,000元，裁判費為2,320元）
    ，其中719元由被告連帶負擔｛2,320×68,186/220,000=719
    ，小數點後四捨五入），其餘9,961元由原告負擔（10,680-
    2,320+〈2,320×151,814/220,000〉=9,961，小數點後四捨
    五入）。
伍、訴訟費用負擔、宣告假執行及免為假執行之依據：民事訴訟
    法第79條、第85條第2項、第389條第1項第5款、第392條第2
    項。
中    華    民    國   100    年    12    月    9     日
                  民事第三庭  法  官  顏世傑
正本係照原本作成。
如對本判決上訴，須於判決送達後20日內向本院提出上訴狀。如
委任律師提起上訴者，應一併繳納上訴審裁判費。
中    華    民    國   100    年    12    月    9     日
                              書記官  錢  燕